【裁判字號】    98,上訴,4958
【裁判日期】    981222
【裁判案由】    毒品危害防制條例
【裁判全文】
臺灣高等法院刑事判決                98年度上訴字第4958號
上  訴  人
即  被  告  甲○○
上列上訴人因毒品危害防治條例案件，不服臺灣台北地方法院98
年度訴字第1638號，中華民國98年11月10日第一審判決（起訴
案號：臺灣台北地方法院檢察署98年度毒偵字第2057號），提起
上訴，本院判決如下：
    主  文
上訴駁回。
    理  由
一、按不服地方法院之第一審判決而上訴者，應向管轄第二審之
    高等法院為之。上訴書狀應敘述具體理由。上訴書狀未敘述
    上訴理由者，應於上訴期間屆滿後20日內補提理由書於原審
    法院，逾期未補提者，原審法院應定期間先命補正。第二審
    法院認為上訴書狀未敘述理由或上訴有第 362條前段之情形
    者，應以判決駁回之，但其情形可以補正而未經原審法院命
    其補正者，審判長應定期間先命補正。刑事訴訟法第 361條
    、第 367條，分別定有明文。所謂不服第一審判決之具體理
    由，必係依據卷內既有訴訟資料或提出新事證，指摘或表明
    第一審判決有何採證認事、用法或量刑等足以影響判決本旨
    之不當或違法，而構成應予撤銷之具體事由，始克當之（例
    如：依憑證據法則具體指出所採證據何以不具證據能力，或
    依憑卷證資料，明確指出所為證據證明力之判斷如何違背經
    驗、論理法則）；倘僅泛言原判決認定事實錯誤、違背法令
    、量刑失之過重或輕縱，而未依上揭意旨指出具體事由，或
    形式上雖已指出具體事由，然該事由縱使屬實，亦不足以認
    為原判決有何不當或違法者（例如：對不具有調查必要性之
    證據，法院未依聲請調查亦未說明理由，或援用證據不當，
    但除去該證據仍應為同一事實之認定），皆難謂係具體理由
    ，俾與第二審上訴制度旨在請求第二審法院撤銷、變更第一
    審不當或違法之判決，以實現個案救濟之立法目的相契合，
    並節制濫行上訴（最高法院97年度臺上字第 892號判決參照
    ）。是以上訴人之上訴書狀或補提之上訴理由書，雖有敘述
    上訴理由，惟並未具體敘述第一審判決有上述違法、不當情
    形，即與未敘述具體理由無異，其所為上訴，即不符合上訴
    之法定要件。
二、本件上訴人即被告甲○○不服原判決，於民國98年11月25日
    法定上訴期間內提起第二審上訴，上訴狀理由僅以：按該判
    決認事用法實有違誤，誠難令被告甘服，為此於法定期間內
    聲明上訴，又上訴期間倉促，是理由容候補呈等語；臺灣台
    北地方法院以上訴人所呈上訴狀未檢附理由，於98年11月26
    日以北院隆刑明98訴字第1638號通知上訴人於法定期間內埔
    正；上訴人則另於98年12月14日提出上訴理由書，其內容亦
    僅以：被告甲○○施用第一級毒品累犯，處有期徒刑拾月。
    被告甲○○勒戒、強制戒治及徒刑執行完畢後，已戒掉毒品
    ，並於97年2月1日至98年4月1日任職於澡堂專業汽車美容擔
    任技師，因經濟不景氣、公司裁員，又找不到工作下，心情
    不好才會又吸食了毒品，請庭上審酌被告甲○○犯罪後尚能
    坦承犯行而從輕量刑等語。
三、原審判決以：甲○○前於90年間因施用第一級及第二級毒品
    案件，經臺灣士林地方法院以90年度毒聲字第1102號裁定送
    觀察、勒戒後，認無繼續施用毒品之傾向，由臺灣士林地方
    法院檢察署檢察官於90年12月4日以90年度毒偵緝字第199號
    為不起訴處分確定，並於同年月5日經釋放出所；嗣又於91
    年間因施用第一級及第二級毒品案件，經觀察、勒戒後，認
    有繼續施用毒品之傾向，經臺灣板橋地方法院檢察署檢察官
    提起公訴並聲請強制戒治，為臺灣板橋地方法院分別判處有
    期徒刑10月、6月，並定應執行有期徒刑1年2月確定，強制
    戒治部分，經裁定令入戒治處所施以強制戒治，嗣因戒治成
    效評定為合格，復經裁定停止戒治，所餘戒治期間交付保護
    管束，於92 年4月14日出所，於92年9月18日執行保護管束
    期滿未經撤銷，執行戒治完畢，並接續執行其另因竊盜案件
    為臺灣高等法院判處之有期徒刑1年及前開有期徒刑1年2月
    ，嗣於94年4 月18日因縮短刑期執行完畢。又於前開強制戒
    治執行完畢釋放後5年內之94、95年間因施用毒品案件，經
    本院先後以94 年度訴字第1734號、95年度訴字第1487號判
    決論罪科刑，詎仍不知悔改，仍基於施用第一級毒品海洛因
    、第二級毒品甲基安非他命之犯意，於98年5月27日凌晨1時
    許，在臺北縣板橋市○○街107之3號4樓友人吳佳澤住處，
    以將毒品混置在玻璃管內吸食之方式，同時施用第一級毒品
    海洛因及第二級毒品甲基安非他命1次，經警於同日時在上
    址另案執行搜索到案後，同意接受採尿送驗呈安非他命類、
    鴉片類陽性反應，始悉上情。案經臺北縣政府警察局蘆洲分
    局移送臺灣臺北地方法院檢察署檢察官偵查起訴。上揭犯罪
    事實，業據被告於偵查及本院審理中坦承不諱，且被告於98
    年5月27日在警局所採集之尿液，經送請台灣檢驗科技股份
    有限公司以GC/ MS氣相層析質譜儀法確認檢驗，檢驗結果呈
    安非他命及鴉片類陽性反應，有該公司98年6月10 日出具之
    濫用藥物檢驗報告、臺北縣政府警察局蘆洲分局偵辦毒品案
    件尿液代號對照表各1份附卷可憑，足見被告任意性自白核
    與事實相符，應可採為論罪科刑之依據。又按毒品危害防制
    條例於92年7月9日修正公布，自93年1月9日施行，其中第20
    條、第23條將施用毒品之刑事處遇程式區分為「初犯」、「
    5年內再犯」、「5年後再犯」。依其立法理由之說明：「初
    犯」，經觀察、勒戒或強制戒治，應為不起訴處分或不付審
    理之裁定；經觀察、勒戒或強制戒治執行完畢釋放後，「5
    年內再犯」者，因其再犯率甚高，原實施之觀察、勒戒及強
    制戒治既已無法收其實效，爰依法追訴或裁定交付審理。至
    於經觀察、勒戒或強制戒治執行完畢釋放後，「5 年後再犯
    」者，前所實施之觀察、勒戒或強制戒治已足以遮斷其施用
    毒品之毒癮，為期自新及協助其斷除毒癮，仍適用「初犯」
    規定，先經觀察、勒戒或強制戒治之程式。從而依修正後之
    規定，僅限於「初犯」及「5年後再犯」二種情形，始應先
    經觀察、勒戒或強制戒治程序。倘被告於5年內已再犯，經
    依法追訴處罰，縱其第3次（或第3次以上）再度施用毒品之
    時間，在初犯經觀察、勒戒或強制戒治執行完畢釋放5年以
    後，已不合於「5年後再犯」之規定，且因已於「5 年內再
    犯」，顯見其再犯率甚高，原實施觀察、勒戒或強制戒治，
    已無法收其實效，即應依該條例第10條處罰（最高法院97年
    度第5次刑事庭會議決議參照）。查被告本次施用毒品之犯
    罪時間雖距前次觀察、勒戒執行完畢釋放時間達5年以上，
    然其於5年內已再犯施用毒品案件，並經本院以94年度訴字
    第1734號判決判處應執行有期徒刑1年，嗣又因施用第一級
    毒品，又經本院以95年度訴字第1487號判決判處有期徒刑1
    年，有臺灣高等法院被告前案紀錄表及上開案號判決書在卷
    可按，顯見其再犯率甚高，原實施之觀察、勒戒已無法收其
    實效，揆諸前揭說明意旨，被告本件犯行已不合於「5年後
    再犯」之規定，自應依法論罪科刑。核被告所為，係犯毒品
    危害防制條例第10條第1項、第2項之施用第一級及第二級毒
    品罪。被告施用第一級及第二級毒品前，持有第一級及第二
    級毒品之低度行為應為施用之高度行為所吸收，不另論罪。
    被告以一施用行為，同時觸犯上開2罪名，為想像競合犯，
    應從一重之施用第一級毒品罪處斷。又被告經如事實欄所載
    毒品、竊盜之犯罪科刑，前於94年4月18日因縮短刑期執行
    完畢等情，有上開臺灣高等法院被告前案紀錄表在卷可按，
    其前受徒刑執行完畢後，於5年以內故意再犯本件最重本刑
    為有期徒刑以上之罪，為累犯，應依刑法第47條第1項之規
    定，加重其刑。爰審酌被告經觀察、勒戒、強制戒治及徒刑
    執行完畢釋放後仍無法戒除惡習，此次再度施用第一、二級
    毒品，顯見其抗拒毒品之意志力薄弱，惟斟酌被告施用毒品
    僅戕害其個人身體、健康，且犯罪後尚能坦承犯行，態度良
    好等一切情狀，量處如主文所示之刑。從形式上觀察，原判
    決並無違誤，量刑亦稱妥適。被告上訴意旨略以：請庭上審
    酌被告甲○○犯罪後尚能坦承犯行而從輕量刑等語。惟查，
    量刑輕重係屬事實審法院得依職權自由裁量之事項，本案原
    審已斟酌刑法第57條各款所列情狀而未逾越法定刑度，自不
    得遽指為違法。本件被告上訴意旨並未依據卷內既有訴訟資
    料或提出新事證，指摘或表明第一審判決有何採證認事、用
    法或量刑等足以影響判決本旨之不當或違法，而構成應予撤
    銷之具體事由，依上開說明，本件被告上訴顯無具體理由而
    不合法定程式應予駁回，並不經言詞辯論為之。
據上論斷，依刑事訴訟法第367條前段、第372條，判決如主文。
中    華    民    國    98    年    12    月    22    日
                  刑事第三庭審判長法  官   陳博志
                                  法  官   劉興浪
                                  法  官   陳德民
以上正本證明與原本無異。
如不服本判決，應於收受送達後十日內向本院提出上訴書狀，其
未敘述上訴之理由者並得於提起上訴後十日內向本院補提理由書
（均須按他造當事人之人數附繕本）「切勿逕送上級法院」。
                                  書記官   高麗雯
中    華    民    國    98    年    12    月    23    日


司法院資訊處製作；財團法人民間司法改革基金會備份。
